臺灣臺南地方法院刑事判決　　　　　　100年度交易字第395號
公　訴　人　臺灣臺南地方法院檢察署檢察官
被　　　告　李文芳
上列被告因公共危險案件，經檢察官提起公訴（100 年度偵字第
10893 號），本院依簡式審判程序審理，判決如下：
    主  文
李文芳服用酒類，不能安全駕駛動力交通工具而駕駛，累犯，處
有期徒刑陸月，如易科罰金以新臺幣壹仟元折算壹日。
    事實及理由
一、李文芳曾於民國93年間，因服用酒類駕駛動力交通工具之公
    共危險案件，經臺灣高雄地方法院判處拘役50日，如易科罰
    金以銀元300 元折算1 日確定；再於96年間，因服用酒類駕
    駛動力交通工具之公共危險案件，經臺灣高雄地方法院判處
    有期徒刑2 月，如易科罰金以新臺幣（下同）1,000 元折算
    1 日確定，嗣經臺灣高雄地方法院依中華民國九十六年罪犯
    減刑條例減為有期徒刑1 月，如易科罰金以1,000 元折算1
    日；又於97年間，因服用酒類駕駛動力交通工具之公共危險
    案件，經臺灣高雄地方法院判處有期徒刑4 月，如易科罰金
    以1,000 元折算1 日確定；復於98年間，因傷害案件，經臺
    灣高雄地方法院判處有期徒刑3 月，如易科罰金以1,000 元
    折算1 日，嗣臺灣高雄地方法院就被告於97年、98年間經該
    院判決確定之上開二罪，定其應執行刑為有期徒刑6 月，如
    易科罰金以1,000 元折算1 日，於98年10月23日縮減刑期期
    滿執行完畢。猶不知悔改，自100 年7 月31日下午10時30分
    許起至同年7 月31日下午11時許止，在臺南市○○區○○路
    4 段確實名稱不詳之卡拉ＯＫ店內，服用酒類臺灣啤酒4 瓶
    以後，已達不能安全駕駛動力交通工具之程度，竟於其後某
    時起，駕駛動力交通工具車牌號碼L95 －005 號普通重型機
    器腳踏車（下稱普通重型機車），在臺南市道路行駛。迨於
    同年7 月31日下午11時58分許，李文芳駕駛上開普通重型機
    車，行經臺南市○○區○○路3 段677 號前時，因車身搖擺
    不定，為警攔檢盤查，經警於同年8 月1 日凌晨0 時4 分許
    ，對其實施吐氣所含之酒精濃度測試後，發現其吐氣中所含
    酒精濃度已達每公升0.66毫克，始悉上情。
二、案經臺南市政府警察局第三分局報請臺灣臺南地方法院檢察
    署檢察官偵查起訴。
    理  由
一、本件被告李文芳所犯為死刑、無期徒刑、最輕本刑為3 年以
    上有期徒刑以外之罪，其於準備程序進行中，就被訴事實為
    有罪之陳述，經受命法官告知簡式審判程序之旨，並聽取公
    訴人、被告之意見後，由本院合議庭依刑事訴訟法第273 條
    之1 第1 項規定，裁定改由受命法官獨任進行簡式審判程序
    。又依同法第273 之2 之規定，本件簡式審判程序之證據調
    查，不受同法第159 條第1 項、第161 條之2 、第161 條之
    3 、第163 條之1 及第164 條至第170 條規定之限制，合先
    敘明。
二、訊據被告對於前開事實供認不諱；而被告經警於同年8 月1
    日凌晨0 時4 分許，對其實施吐氣所含之酒精濃度測試，其
    吐氣中所含酒精濃度為每公升0.66毫克等情，有臺南市政府
    警察局第三分局道路交通事故當事人酒精測定紀錄表1 份在
    卷足據。按刑法第185 條之3 規定所謂「不能安全駕駛」，
    係抽象危險犯，並不以發生具體危險為必要，而對於吐氣中
    所含酒精濃度已達每公升0.55毫克以上者，肇事率為一般正
    常人之10倍，認為已達不能安全駕車之標準，此業經法務部
    88年5 月18日以法88檢字第001669號函告週知，應為絕對不
    能安全駕駛動力交通工具。且按，就醫學文獻所知，酒精對
    人體造成之影響；於飲酒後吐氣所含酒精濃度達每公升0.25
    毫克時，屬於輕度中毒症狀，造成輕度協調功能降低；飲酒
    後吐氣所含酒精濃度達每公升0.5 毫克時，屬於輕到中度中
    毒症狀，出現反應較慢、感覺減低、影響駕駛之狀況；於飲
    酒後吐氣所含酒精濃度達每公升1 毫克時，屬於中到重度中
    毒症狀，呈現步態不穩，噁心嘔吐，精神混惑不清晰；又飲
    酒後1 小時許，其體內血液酒精濃度可達最高，飲酒1 小時
    後其體內之酒精濃度隨即消減，此有行政院國軍退除役官兵
    輔導委員會臺北榮民總醫院88年8 月5 日北總內字第2686
    8 號函文及88年10月26日院賓文廉字第13407 號臺灣高等
    法院函附臺北醫學院附設醫院精神科主任蔡尚穎「酒精對人
    體生理與行為之影響」1 文可據，為本院職務上已知之事實
    。本案被告經警於同年8 月1 日凌晨0 時4 分許，對其實施
    吐氣所含之酒精濃度測試，其吐氣中所含酒精濃度既達每公
    升0.66毫克，揆諸前揭之說明，可知被告於前揭時地駕駛上
    開普通重型機車之際，顯然已達不能安全駕駛之程度。參以
    被告經警觀察結果，認被告駕駛有蛇行，車身搖擺不定，轉
    彎半徑過大或過小等駕駛操控力欠佳之情形；車輛行經偏離
    常軌，時而加速，時而突停，顯然無法正常操控駕駛；查獲
    、測試或詢問過程，被告有語無倫次、意識模糊，注意力無
    法集中之情，復有刑法第185 條之3 案件測試觀察紀錄表1
    份在卷可稽；另經警對被告施以：1.直線步行10公尺後請其
    迴轉原地；2.雙腳併攏，兩手緊貼大腿將1 腳向前抬高離地
    15公分，並停止30秒；3.雙腳併攏，雙手向前平伸，閉眼輪
    流使用左右手的食指尖觸摸鼻尖；4.閉雙眼，30秒內朗誦阿
    拉伯字數〔附卷汽（機）車駕駛人酒後生理協調平衡檢測紀
    錄表誤載為自述〕由1,001 到1,030 ；5.用筆在兩個同心圓
    之間的0.5 公分環狀帶內如下附圖，畫一個圓等5 項生理協
    調平衡檢測，被告前開第2 、4 、5 項生理協調平衡檢測之
    結果均不合格，檢測認定不能安全駕駛，並有汽（機）車駕
    駛人酒後生理協調平衡檢測紀錄表1 份附卷可考。益徵被告
    於前揭時地駕駛前揭普通重型機車時，已達不能安全駕駛之
    程度。足認被告前開出於任意性之自白，應與事實相符，堪
    予採信。本案事證已臻明確，被告犯行，洵堪認定。
三、核被告所為，係犯刑法第185 條之3 之服用酒類不能安全駕
    駛動力交通工具而駕駛罪。被告於97年間，曾因服用酒類駕
    駛動力交通工具之公共危險案件，經臺灣高雄地方法院判處
    有期徒刑4 月，如易科罰金以1,000 元折算1 日確定；復於
    98年間，因傷害案件，經臺灣高雄地方法院判處有期徒刑3
    月，如易科罰金以1,000 元折算1 日，嗣臺灣高雄地方法院
    就被告於97年、98年間經該院判決確定之上開二罪，定其應
    執行刑為有期徒刑6 月，如易科罰金以1,000 元折算1 日，
    於98年10月23日縮減刑期期滿執行完畢乙節，有臺灣高等法
    院被告前案紀錄表1 份在卷可憑，其於5 年以內故意再犯本
    件有期徒刑以上之罪，為累犯，應依刑法第47條第1 項規定
    加重其刑。按酒精成分對人之意識、控制能力俱有不良影響
    ，超量飲酒後將導致對於週遭事務之辨識及反應能力較諸平
    常狀況薄弱，因此，酒後駕車在道路上行駛，對一般往來之
    公眾及駕駛人自身具有高度危險性。本院審酌被告先後於93
    、96及97年間，因服用酒類駕駛動力交通工具之公共危險案
    件，經臺灣高雄地方法院分別判處拘役50日、有期徒刑2 月
    及有期徒刑4 月確定，有臺灣高等法院被告前案紀錄表1 份
    在卷可按，猶不知悔改，明知上情，仍漠視自身安危，罔顧
    公眾之安全，於服用酒類，已達不能安全駕駛動力交通工具
    之狀態，仍駕車上路，對於他人生命安全之危害非輕，並審
    酌被告服用酒類後，吐氣所含酒精濃度之高低、被告於前揭
    時地乃駕駛上開普通重型機車於市區道路行駛、被告為警查
    獲以前，尚未肇事，致生損害，及被告犯罪後坦承犯行，態
    度良好等一切情狀，認公訴人具體求刑有期徒刑10月，尚嫌
    過重，爰量處如主文所示之刑，並諭知易科罰金之折算標準
    ，以資懲儆。
據上論斷，應依刑事訴訟法第273 之1 第1 項、第299 條第1 項
前段，刑法第185 條之3 、第47條第1 項、第41條第1 項前段，
刑法施行法第1 條之1 第1 項，判決如主文。
本案經檢察官羅瑞昌到庭執行職務。
中    華    民    國   100    年    11    月    30    日
                    刑事第十五庭  法  官  伍逸康
以上正本證明與原本無異。
如不服本判決應於收受本判決後10日內向本院提出上訴書狀，並
應敘述具體理由。如未敘述上訴理由者，應於上訴期間屆滿後20
日內向本院補提理由書狀（均須按他造當事人之人數附繕本）「
切勿逕送上級法院」。
                                  書記官  謝竣閎
中    華    民    國   100    年    11    月    30    日